【裁判字號】    90,簡上,186
【裁判日期】    901003
【裁判案由】    傷害
【裁判全文】
臺灣臺北地方法院刑事判決                          九十年度簡上字第一八六號
    上  訴  人  臺灣臺北地方法院檢察署檢察官
    被      告  乙○○
右列上訴人因傷害案件，不服本院九十年度簡字第一○○八號，中華民國九十年四月
十二日第一審判決（聲請簡易判決處刑案號：台灣台北地方法院檢察署九十年度偵字
第一五六七號）提起上訴，本院管轄之第二審合議庭判決如左：
    主  文
原判決撤銷。
乙○○共同傷害人之身體，處有期徒刑陸月，如易科罰金以參佰元折算壹日。
    事  實
一、乙○○於民國八十九年七月八日凌晨二時許，基於傷害之犯意聯絡，夥同謝姓綽
    號「眼鏡」真實姓名不詳之成年男子，至台北市文山區○○○街二０六巷一三二
    號處與甲○○談論左女所欠賭債問題，後因債務轉讓問題發生爭執，乙○○竟出
    言喊打，「眼鏡」則隨手拿取置於現場之花瓶丟向甲○○右臉，甲○○躲閃不及
    ，致其右眼周圍、右臉頰至鼻部受有約十二公分撕裂傷之普通傷害，經多次手術
    縫合及矽膠充填，臉部始恢復原貌外觀。
二、案經被害人甲○○訴請臺灣臺北地方法院檢察署檢察官偵查起訴。
    理  由
一、訊據被告乙○○對右揭時地與告訴人甲○○商討將所欠賭債移轉一情坦白承認，
    惟矢口否認有何傷害犯行，辯稱係「眼鏡」之人自行動手傷害與伊無涉云云。經
    查：被告乙○○攜綽號「眼鏡」之人同至上址政大二街找告訴人討論債權移轉處
    理之事，因告訴人不答應，被告遂令「眼鏡」動手一節，迭經告訴人甲○○於偵
    審中指訴綦詳（見九十年度偵字第一五六七號偵查卷第九頁、第十八頁及本院九
    十年九月十八日審判筆錄）。被告先於偵查中辯稱係告訴人與「眼鏡」起爭執，
    「眼鏡」出手毆打云云（見同上偵查卷第十八頁），嗣於本院審理中翻異稱，告
    訴人口氣不好，待說完話後即發現「眼鏡」已將花瓶丟向告訴人云云，非特前後
    所辯出入不一，已難憑採，且「眼鏡」者與告訴人並不相識且無怨隙乃被告與告
    訴人所是認，若非為被告處理債務，衡情當無任意傷及告訴人之理，是被告與「
    眼鏡」者共同傷害告訴人一事，實已灼然，此外，復有台北市立萬芳醫院診斷證
    明書、手術記錄各一紙及入院照片影本一張及中華民國身心殘障手冊影本附卷可
    稽。準此，被告所辯核係避就之詞，顯不足採，本件事證明確，犯行應堪認定。
二、告訴人所受之傷害固經台北縣政府社會局認定為輕度顏面傷殘，而發給殘障手冊
    在案。然所謂「顏面損傷輕度」，認定之標準，經本院函詢行政院衛生署結果，
    乃指「缺鼻二分之一，單側上顎或下顎缺損二分之一以下造成明顯中線偏移者；
    或殘缺面積佔百分之三十至百分之三十九，而無法或難以修復者」一節，有該署
    九十年七月三日衛署醫字第○九○○○三七五六九號函及所檢附之「身心障礙者
    鑑定作業相關法規彙編」一冊在卷足考；經查告訴人受傷之右臉頰部分，已手術
    三、四次，臉部受傷部分經醫療已大致回復且仍可正常言語等情，並經告訴人陳
    明在卷，可見告訴人面部功能並未減損至無法或難以回復之地步，其臉部外觀雖
    因手術略有縫合痕跡，亦未達變更容貌甚而毀敗之程度，是輕度顏面傷殘之「缺
    損」及「無法修復」認定標準，尚與刑法重傷害之「重大不治」或「難治」之構
    成要件涵攝無干。揆此，告訴人之傷害並未至刑法第十條第四項各款之程度，而
    無重傷害之結果，核被告所為，係犯刑法第二百七十七條第一項之普通傷害罪。
    渠與謝姓綽號「眼鏡」真實姓名不詳之成年男子間，有犯意聯絡及行為分擔，為
    共同正犯。原審據以論罪科刑，固非無見，惟觀之被告所受傷害程度係嚴重之臉
    部多處撕裂傷，經數次手術始恢復臉部原貌，並留下疤痕等情，原審未能詳酌，
    容有未洽，檢察官上訴認量刑過輕，指摘原判決不當，非無理由，自應由本院合
    議庭將原判決予以撤銷改判。爰審酌被告之素行、催討賭債之犯罪動機，犯罪之
    手段，告訴人所受傷害非輕，且尚未與告訴人達成和解，犯後態度等一切情狀，
    量處如主文所示之刑，並諭知易科罰金之折算標準，以示懲儆。另按刑法第四十
    一條業已修正為：「犯最重本刑為五年以下有期徒刑以下之刑之罪，而受六個月
    以下有期徒刑或拘役之宣告，因身體、教育、職業、家庭之關係或其他正當事由
    ，執行顯有困難者，得以一元以上三元以下折算一日，易科罰金。但確因不執行
    所宣告之刑，難收矯正之效，或難以維持法秩序者，不在此限。」「併合處罰之
    數罪，均有前項情刑，其應執行之刑逾六月者，亦同」，並於九十年一月四日修
    正，同年月十日經總統公布施行，是行為人犯後法律已有變更，依刑法第二條第
    一項前段之規定，應適用最有利被告之修正後刑法第四十一條之規定，附此敘明
    。
據上論斷，應依刑事訴訟法第四百五十五條之一第一項、第三項、第三百六十九條第
一項前段、第三百六十四條、第二百九十九條第一項前段，刑法第二條第一項前段、
第二百七十七條第一項、第四十一條第一項前段，罰金罰鍰提高標準條例第一條前段
、第二條，判決如主文。
本案經檢察官林邦樑到庭執行職務
中      華      民      國      九十      年        十      月    三    日
                                      臺灣臺北地方法院刑事第四庭
              審判長法  官  段  景  榕
                                                法  官  侯  水  深
                                                法  官  吳  定  亞
右正本證明與原本無異。
不得上訴。
                                                書記官  巫  美  華
中      華      民      國      九十      年        十      月    三   日
附錄本案論罪科刑法條全文
中華民國刑法第二百七十七條
 (普通傷害罪)
傷害人之身體或健康者，處三年以下有期徒刑、拘役或一千元以下罰金。
犯前項之罪因而致人於死者，處無期徒刑或七年以上有期徒刑；致重傷者
，處三年以上十年以下有期徒刑。


司法院資訊處製作；財團法人民間司法改革基金會備份。
